【裁判字號】    89,易,230
【裁判日期】    890131
【裁判案由】    恐嚇
【裁判全文】
臺灣高雄地方法院刑事判決                          八十九年度易字第二三號
    公  訴  人  臺灣高雄地方法院檢察署檢察官
    被      告  甲○○
右列被告因恐嚇案件，經檢察官提起公訴（八十八年度偵字第二二０七八號），本院
判決如左：
    主    文
甲○○無罪。
    理    由
一、公訴意旨略如起訴書所載（如附件）。
二、按犯罪事實應依證據認定之，無證據不得推定其犯罪事實，又不能證明被告犯罪
    者，應諭知無罪之判決，刑事訴訟法第一百五十四條、第三百零一條第一項前段
    分別定有明文。而告訴人或自訴人之指訴，本以使被告受刑事訴追或處罰為目的
    ，故其陳述是否與事實相符，自應調查其他證據，以資審認，苟其所為攻擊之詞
    ，尚有瑕疵，則在此瑕疵未予究明以前，即不能遽採為斷罪之基礎（最高法院六
    十九年臺上字第一五三一號判例參照）。又認定犯罪事實，所憑之證據，雖不以
    直接證據為限，間接證據亦包括在內，然無論直接或間接證據，其為訴訟上之證
    明，須於通常一般之人均不致於有所懷疑，而得確信其為真實之程度者，始得據
    之為有罪之認定，倘其證明尚未達到此一程度，而有合理性懷疑之存在時，即無
    從為有罪之認定，此亦經最高法院著有七十六年臺上字第四九八六號判例可資參
    照。
三、本件公訴人認被告甲○○涉有刑法第三百零五條之恐嚇罪嫌，無非以告訴人乙○
    ○之指訴，及證人蘇慶成之證詞，為其依據。訊之被告甲○○堅持否認有何恐嚇
    犯行，辯稱：當天我確實有去摘龍眼，我在樹上用鐮刀砍樹枝，乙○○來時就一
    直拍照，我要下來時，要把鐮刀先放下來，黃某在樹下，我叫他小心一點，我要
    把鐮刀放下來，乙○○來後一直拍照並說要告我們竊盜，我們要走時，發現鐮刀
    不見了，周女說鐮刀在我這裡，你們過來何啊，我沒有拿鐮刀射殺她等語。經查
    ，
  (一)本件告訴人乙○○，(1)於警訊時指訴：「我們金鴻山金寶塔園區於民國八十八年
    八月二十四日十四時三十分左右，當時因為我正要進入金寶塔，忽然聽到塔邊園
    區內有聲音，我為了預防萬一至辦公室內拿照相機前往查看，至園區內看到有
    兩個人（一個是在龍眼樹，上一個在龍眼樹下）正在摘取我們所有之龍眼，我看
    到此情形以後，跟站在龍眼下的人說（歐里桑，你們在幹什麼）那男子回答我說
    （我們在摘龍眼啦），我就跟他們講說（你們要摘龍眼，怎麼沒有跟我們講），
    男子很大聲的回答我說（這是陳源信的，是陳源信叫我來的），因為我知道該地
    不是陳源信的，我就跟他們講說（不是你們講的這個人哦！），然後在樹上的那
    男子甲○○就開口大罵三字經，一直罵我，我實在是受不了，就拿相機把他照下
    來，甲○○從樹上爬下來繼續大罵，我非常害，怕甲○○又當著我面對面，將他
    手持的鐮刀射殺我，我當時幸好閃過，倖色於難，就跑回辦公室向公司報告此一
    狀況，馬上向貴組報案。」、「大約五公尺，狠狠的將刀子射向我。」等語；(2)
    嗣於檢察官偵訊時指訴：「八十八年八月二十四日下午二點半許，我在金寶塔一
    樓時，聽到外面有二個男人在談話，探頭看見一人在樹上一人在樹下採龍眼，，
    我就上前詢問，並拿相機前去，甲○○就以三字經罵我，當時我離他五公尺，他
    就以鎌刀向頭部及肩部方向射過來，我忽然一閃被我閃過，鎌刀就插在地上，我
    嚇壞了，當時只有被告二人及我一人在場，我沒有照相下來。」等語（偵查卷第
    十六頁正面）；(3)嗣於本院審理時指訴：「八十八年八月二十四日下午二點多，
    我正要上寶塔三樓時，我聽到後面有悉悉囌囌的聲音，我走過去在一樓騎處看是
    何事，我看到何某在樹上拿鐮刀砍樹枝，黃某站在樹下接，因沒有人告訴我要摘
    龍眼，我心想去規勸他們若他們離開就算了，但若他們不聽，我想用相機把他們
    拍下來好跟公司交代，我便回去辦公室拿相機，我過去時問「你們在做什麼」，
    何某在樹上便用三字經罵我，我便用相機把他們拍下來，何某從樹上下來看到我
    在拍照，用三字經罵我。」等語，經本院質以當時何某離你多遠？答以：「約五
    公尺，何某用右手正握著刀子，就丟過來了，我倒向左邊，刀子從我肩部與頭部
    飛過去，鐮刀深深插在泥土裏，我用力才把刀子拔起來，何某說他要回去找人來
    ，我嚇死了，馬上回去打電話報告公司，後來何某有帶一群人到寶塔來叫囂。」
    等語。如是，以告訴人所指訴之情，(1)告訴人究係於聽聞園內有異聲時，即至
    辦公室拿取照相機至園準備將所見所聞拍照下來，抑或是發覺有聲時，先行前
    往園內查看後，再在發現被告甲○○及案外人黃耀崑正採龍眼，始行返回辦公
    室拿取照機，準備拍照存證，顯然已有不一致之處；(2)再以，告訴人所稱當時
    與被告相距僅約五公尺之遠，則若是被告存心欲以鐮刀「狠狠」射殺告訴人，而
    在告訴人粹不及防範之情況下，告訴人又如何能閃過被告「狠狠」之射殺；況
    且，告訴人係稱被告自龍眼樹下來後，與其面對面，將他手持之鐮刀射殺伊，如
    是，當時被告與告訴人係平行而立，鐮刀亦係平行射出，則告訴人稱鐮刀深深
    插在泥土裏，須用力才能拔起來。是以鐮刀即係衡向射出，又如何深深的插入泥
    土裡，且須告訴人用力始能拔出，顯見告訴人所訴之誇大而不實；再以，告訴
    人即係攜帶有照相機，且係拍有一定照片以供存證，然經本院諭知告訴人將所拍
    攝之照片提出，然其所提出者僅係與警訊時所提出相同而已，且該等照片龍眼樹
    、機車及牽機車之情，並無有何有關鐮刀之情，況且，若如告訴人所訴鐮刀即係
    深深插入泥土裡，則告訴人又為何不將此情景以照相機拍攝存證；(3)矧，就龍眼
    樹所在之土地，因案外人丙○○（原名林富得）與案外人陳源信間存有土地之糾
    紛，此觀之卷附臺灣高雄地方法院檢察署八十六年度偵續字第一四號訴書、本院
    八十七年度易字第四九六八號刑事判決、臺灣高等法院高雄分院八十八年度上易
    字第一０四二號刑事判決自明，且丙○○所負責之久力企業機構，而告訴人則任
    業務經理，而上開企業在上開土地附近興建有「金鴻山金寶塔」，曾引致糾紛，
    並經被告甲○○向監察院提出檢舉函，此有檢舉函一紙附卷可稽。如是，顯見係
    因告訴人所任職之公司在上開土地上興建金鴻山金寶塔，早已與被告發生爭執，
    則在被告與告訴人間，難免產生嫌隙。是以，在被告與告訴人就龍眼樹之所有權
    及是否有採收權仍存爭議之情況下，殊難僅憑告訴人片面之指訴，即據以認定被
    告有何恐嚇之犯行。
  (二)至於證人蘇慶成於警訊時係證述：「即看到周小姐與兩個各乘機車的”歐利桑”
    約六十幾歲，該兩歐利桑在榕樹下與周小姐站在正面廣場階梯上在互相對罵，我
    當時看到這種情形，向雙方面勸阻，．．」、「（你現在於本組所見之大型鐮刀
    是否就是周小姐所稱甲○○持鐮刀射殺之工具？）是乙○○拿該鐮刀給我看的，
    向我稱該甲○○兩人要持刀射他。」、「（你是否有看見甲○○與黃耀崑持大型
    鐮刀射向乙○○？）沒有，因為我們到場時，事情已經發生過了，雙方來到廣場
    對罵。」等語，嗣於偵訊時則證述：「（有無聽到甲○○恐嚇乙○○？）沒有，
    但是我有看見甲○○帶人來向乙○○挑釁。」等語（偵查卷第四十頁）。如是，
    以證人蘇慶成所親見者，乃係事後被告與告訴人在金鴻山金寶塔前廣場爭吵之情
    ，並未親見被告有以鐮刀射向告訴人之情，而證人所證述射殺之情，又係聽聞告
    訴人所訴，而告訴人所訴又有其不實誇大之處，有如前述。是以，縱使證人雖曾
    親見被告與告訴人在金鴻山金寶塔前廣場爭吵之情，亦尚難憑此即推論被告確有
    持鐮刀射殺告訴人之情事存在。
  (三)矧，證人黃耀崑自警、偵及本院審理時，自始至終即證述，並無告訴人所指訴之
    被告持鐮刀射殺告訴人之情。
  (四)綜上所述，在被告所採摘之龍眼樹之所有權（案外人陳源信與金鴻山金寶山業主
    間）、採收權，於被告與告訴人間仍存有爭議，且就該龍眼樹所在之土地，亦存
    有爭議；矧，告訴人所屬公司在該土地附近興建金鴻山金寶山，而被告亦為此向
    監察院提出檢舉，如是被告與告訴人間難免存有間隙，是以，自難僅憑告訴人片
    面、不一致且誇大之指訴，及證人並未親眼看見告訴人所指訴之情節，其所為證
    詞乃係聽聞告訴人所訴，而遽令被告負恐嚇刑責。此外，復查無其他積極證據足
    資證明被告有公訴人所指訴之犯行，既然不能證明被告犯罪，揆諸前揭說明，自
    應為被告無罪判決之諭知。
據上論斷，應依刑事訴訟法第三百零一條第一項，判決如主文。
中      華      民      國    八十九    年      一      月    三十一    日
                                  臺灣高雄地方法院刑事庭
                                      法  官  顏  世  傑
右為正本，係照原本作成，證明與原本無異。
如不服本判決，應於送達後十日內，向本院提出上訴狀。
                                      書記官  呂  怜  勳
中      華      民      國    八十九    年      二      月      一      日


司法院資訊處製作；財團法人民間司法改革基金會備份。
